【裁判字號】    99,台上,1895
【裁判日期】    990331
【裁判案由】    偽造文書
【裁判全文】
最高法院刑事判決            九十九年度台上字第一八九五號
上  訴  人  甲○○原名李圭玉.
上列上訴人因偽造文書案件，不服台灣高等法院高雄分院中華民
國九十八年九月二十一日第二審更審判決（九十八年度重上更(一)
字第六一號，起訴案號：台灣高雄地方法院檢察署九十一年度偵
緝字第一三０一號、第一三０二號），提起上訴，本院判決如下
：
    主  文
原判決撤銷，發回台灣高等法院高雄分院。
    理  由
本件原判決認定上訴人甲○○（原名李圭玉）係高雄市左營區○
○○路三十五號華銨資訊有限公司（以下簡稱華銨公司）之實際
負責人，明知未經股東乙○○、簡精峰之同意，竟基於行使偽造
私文書及使公務員登載不實之犯意，於民國九十一年一月十三日
，在不詳地點，於原判決附表所示華銨公司股東同意書上偽造「
簡精峰」、「乙○○」之簽名，而於該同意書上載明上訴人經簡
精峰、乙○○之同意承受出資，並擔任華銨公司董事，以此方式
偽造如原判決附表所示內容之私文書一份（僅「簡精峰」、「乙
○○」部分不實），並於同年二月二十日持該同意書及修訂後之
華銨公司章程，向高雄市政府建設局申請公司股東出資轉讓、變
更負責人及修改章程等變更登記而行使之，致不知情之承辦公務
員依該不實內容（包括：上訴人為董事，出資額原為新台幣〈下
同〉一百萬元變成為五百萬元部分）登載於職務上所掌管之公文
書即華銨公司變更登記事項表，足以生損害於乙○○、簡精峰及
主管機關對公司登記管理之正確性等情。因而撤銷第一審關於上
訴人此部分之科刑判決，改判仍依修正前刑法第五十五條牽連犯
規定，論處上訴人行使偽造私文書，足以生損害於公眾及他人罪
刑，固非無見。
惟查：(一)、除法律有特別規定外，被告未於審判期日到庭而逕行
審判者，其判決當然為違背法令，刑事訴訟法第三百七十九條第
六款定有明文。雖同法第三百七十一條特別規定，被告不到庭得
不待其陳述逕行判決，但以被告經合法傳喚無正當理由不到庭者
，始得為之，此觀該法條規定自明。本件第一審對上訴人住居所
高雄市○○區○○路四十七號二樓送達，因上訴人已未居住於該
處，而無法收送達等情，此有送達證書在卷可查（見第一審卷第
二０、一四０、一四四頁）。上訴人嗣於九十三年七月六日、九
十四年一月六日，在第一審行準備程序時即向法院陳明其送達地
址為高雄市前金區○○○路七十六號四樓之四（即辯護人劉啟輝
之事務所），有該準備程序筆錄在卷可查（見第一審卷第一四九
、一九０頁）。嗣於原審法院前審時，上訴人因法院所在地無住
居所，更具狀陳明劉啟輝律師為其送達代收人（送達地址同前）
，此有刑事上訴理由暨答辯狀在卷可查（見原審法院上訴卷第五
十二頁）。依刑事訴訟法第六十二條準用民事訴訟法第一百三十
三條第一項之規定，法院送達訴訟文書自應向該送達代收人為之
。本件經本院發回更審後，原審於九十八年六月十六日向上訴人
原居住之高雄市○○區○○路四十七號二樓，及原設籍地高雄市
苓雅區○○○路六十四巷五十六號六樓之二（按上訴人之戶籍已
於九十七年三月四日遭遷入高雄市苓雅區戶政事務所）為寄存送
達，因上訴人未遵期出庭，即以上訴人已於九十八年六月一日因
他案通緝（見原審卷第三十七頁台灣高等法院被告通緝紀錄表）
，將原審九十八年九月七日審判期日之傳票，以公示送達之方式
為之，而未向該送達代收人為送達。惟上訴人雖經另案通緝，然
僅表示其目前之住居所經法院為調查後仍未查知，並非謂送達代
收人亦無管道可聯繫上訴人，原審逕予公示送達，自難謂合法。
本件既未經合法傳喚，原審不待上訴人到庭陳述逕行判決，其所
踐行之審理程序自屬違背法令。(二)、卷附華銨公司之股東同意書
（見第一審卷第七０頁），計有：「一……原董事簡精峰出資新
台幣一百萬元讓由新董事甲○○承受……原股東乙○○出資新台
幣一百萬元讓由新董事甲○○承受。二選任甲○○為董事。三修
正公司章程如修正條文對照表。」等內容（見第一審卷第七０頁
）。原判決事實欄先認定上訴人持該股東同意書及修訂後之華銨
公司章程，向高雄市政府建設局申請公司股東出資轉讓、變更負
責人及修改章程等變更登記而行使之，其所犯使承辦公務員登載
不實之部分，除簡精峰、乙○○同意轉讓出資之部分外，尚包括
上訴人為董事，及出資額原為一百萬元變成為五百萬元部分等情
（見原判決第一頁倒數第二行至第二頁第七行），似認不實內容
之部分包含上開三項。乃理由欄卻明上訴人上開行為，致不知
情之承辦公務員依該不實之內容，即簡精峰、乙○○同意轉讓出
資之部分，及出資額原為一百萬元變成為五百萬元部分等由（見
原判決第三頁第七至十一行），似認不實內容之部分僅有二項（
不包括選任甲○○為董事部分）。其事實認定與理由記載不盡相
符，亦有理由矛盾之違誤。上訴意旨指摘原判決違法，尚非全無
理由，應認仍有撤銷發回更審之原因。
據上論結，應依刑事訴訟法第三百九十七條、第四百零一條，判
決如主文。
中    華    民    國  九十九  年    三    月  三十一  日
                      最高法院刑事第十三庭
                          審判長法官  賴  忠  星
                                法官  呂  丹  玉
                                法官  吳      燦
                                法官  蔡  名  曜
                                法官  葉  麗  霞
本件正本證明與原本無異
                                      書  記  官
中    華    民    國  九十九  年    四    月    八    日
                                                      Ｑ

司法院資訊處製作；財團法人民間司法改革基金會備份。
